【裁判字號】    89,台上,7981
【裁判日期】    891228
【裁判案由】    恐嚇取財
【裁判全文】
最高法院刑事判決                              八十九年度台上字第七九八一號
    上  訴  人  甲○○
右上訴人因恐嚇取財案件，不服台灣高等法院高雄分院中華民國八十七年十月二十一
日第二審判決（八十七年度上訴字第一四二四號，起訴案號：台灣屏東地方法院檢察
署八十六年度偵字第四九三七號），提起上訴，本院判決如左：
    主  文
上訴駁回。
    理  由
按刑事訴訟法第三百七十七條規定，上訴於第三審法院，非以判決違背法令為理由，
不得為之。是提起第三審上訴，應以原判決違背法令為理由，係屬法定要件。如果上
訴理由狀並未依據卷內訴訟資料，具體指摘原判決不適用何種法則或如何適用不當，
或所指摘原判決違法情事，顯與法律規定得為第三審上訴理由之違法情形，不相適合
時，均應認其上訴為違背法律上之程式，予以駁回。本件上訴人甲○○上訴意旨略稱
：(一)、上訴人至「大都會」時，係託由服務生陳素琴轉告有朋友外找，其間謝子平與
上訴人見面談話及上車之過程，業經目睹之陳素琴證述並無強押上車情事，況王學義
於原審亦供稱上訴人未至「大都會」，原判決竟以王學義、謝子平於警訊、偵審中指
述綦詳，而認上訴人有妨害他人行動自由及恐嚇取財之事實，顯有判決理由矛盾之違
法。(二)、「誠紀當舖」店主陳俊政於警訊及第一審時，均供稱王學義被強押至當舖時
心生畏懼，不敢言語，詎於原審時改稱王學義至當舖販賣飲料。又王學義於警訊及第
一審時指稱當車所得係由陳俊政親自交給林進城，於原審又改稱係由陳俊政交予王學
義點收後，再轉交給林進城。顯見陳俊政、王學義所供迭有反覆，自不足採，應無據
為判決之理由，而置上訴人有利之部分於不顧云云。
惟查：證據之取捨、事實之認定，乃事實審法院職權行使之範圍，茍其證據之取捨及
事實之認定，不違背經驗法則與論理法則，即不容任意指摘為違法。原判決依據王學
義、謝子平於警訊、偵查中，及王學義於第一審、原審時之指述（見警卷第一至二頁
及第四至八頁、偵查卷第十三頁反面至十七頁、一審卷五二頁反面至五四頁、原審卷
第七一至七三頁及第一四二至一四三頁），林國松於偵查中之供證（見偵查卷第十五
至十六頁），誠紀當舖負責人陳俊政於警訊及第一審之證述（見警卷第二三頁、一審
卷第五一頁反面至五二頁），及被害人等之驗傷單二紙、誠紀當舖收當物品登記簿及
謝子平所簽之和解書各一紙（見警卷第二五頁及第三一頁、偵查卷第二三至二四頁）
等證據，綜合判斷，並以上訴人與陳仁潔、乙○○（後二人均經原審判決確定）總計
賭輸新台幣（下同）十萬元，而被害人等並非當場詐賭被識破，係事後上訴人等懷疑
被害人詐賭，始分別將渠等帶至陳禹銘（業經第一審判決確定）住處一、二樓隔離看
管，如未受強暴、脅迫，豈有答應各賠償五十萬元，王學義並於翌日當舖甫開門營業
，即在上訴人、林進城、乙○○陪同下前往典當其車，典當之款十八萬五千元即由上
訴人等取走之理，因認上訴人確有與陳仁潔等人共同妨害謝子平、王學義行動自由並
恐嚇取財犯行，乃撤銷第一審關於上訴人部分之判決，改判依刑法第三百零二條第一
項、第三百四十六條第一項、第五十五條，從一重論處上訴人共同連續意圖為自己不
法之所有，以恐嚇使人將本人之物交付罪刑。已敘明其所憑之證據及認定之理由，復
論述證人陳素琴於第一審之供證，仍不足採為有利於上訴人之認定，而以上訴人否認
有妨害自由等犯行，辯稱：係王學義、謝子平二人坦承詐賭，且分別自願與渠等上車
同行，事後談判自願賠償，渠等並未傷害被害人等云云，乃卸責之詞，不足採信，於
理由內詳加說明及指駁。經核所為論斷，均與卷內資料相符，從形式上觀察，並無認
定事實不依證據或有何採證違背經驗法則、論理法則或判決理由矛盾等違法情形存在
。而原判決已論敘證人陳素琴並未與上訴人等同車離開「大都會」餐廳，亦未看到上
訴人上車時之情形，自無從知悉被害人等離開餐廳後是否受到毆打或脅迫；又原判決
已於理由中說明王學義於典當自用小客車時，雖曾販售飲料予當舖，然尚不得憑此遽
認其非在脅迫下完成該項交易之理由，至典當之款是否由王學義經手再交由林進城，
並不影響原判決所為上訴人等確有恐嚇取財之認定。上訴意旨，徒就原判決已說明之
事項，及原審採證認事之職權行使，任意指摘為違法，顯與法律規定得為第三審上訴
理由之違法情形，不相適合。其上訴違背法律上之程式，應予駁回。
據上論結，應依刑事訴訟法第三百九十五條前段，判決如主文。
中      華      民      國    八十九    年     十二     月    二十八    日
                              最高法院刑事第十一庭
                                  審判長法官  陳  炳  煌
                                        法官  陳  正  庸
                                        法官  陳  世  雄
                                        法官  吳  信  銘
                                        法官  徐  文  亮
      右正本證明與原本無異
                                              書  記  官
中      華      民      國     九十     年      一      月      三      日


司法院資訊處製作；財團法人民間司法改革基金會備份。
